臺灣士林地方法院刑事判決　　　　　　　　　　　　　　九十三年度訴字第五三號
　　公　訴　人　臺灣士林地方法院檢察署檢察官
　　被　　　告　戊○○
　　　　　　　　壬○○
右列被告因偽造文書等案件，經檢察官提起公訴（九十二年度偵緝字第二四六號），
本院判決如左：
    主  文
戊○○共同連續行使偽造私文書，足以生損害於他人，處有期徒刑捌月。
壬○○共同連續行使偽造私文書，足以生損害於他人，處有期徒刑陸月，如易科罰金
以參佰元折算壹日。
    事  實
一、戊○○、壬○○為夫妻關係，二人於民國八十五年八月五日擔任會首，共同召集
    互助會，會期自民國八十五年八月五日起迄九十一年八月五日止，連同會首共七
    十三人，每會每月新臺幣（下同）二萬元，採內標制，每月五日在壬○○母親位
    在臺北縣汐止市○○路○段一六九巷四號住處，由戊○○、壬○○一起主持開標
    ，嗣因戊○○、壬○○需款孔急，竟共同基於意圖為自己不法所有及偽造私文書
    之概括犯意聯絡，利用會員彼此不認識之機會，於八十九年八月五日、九十年二
    月五日、九十年八月五日、九十年十月五日、九十一年二月五日，在臺北縣汐止
    市○○路○段一六九巷四號開標時，在標單上偽填「乙○○」、「丙○○」、「
    丁○○」、「辛○○」、「辛○○」之姓名及標息六千元，偽造標單此一準私文
    書後，於開標時參與競標而行使，並因而得標，嗣戊○○、壬○○乃向李悌恒、
    癸○○、甲○○○、庚○○及當次活會會員佯稱係乙○○（壬○○之弟）、丙○○（壬○○之妹）、丁○○（壬○○之姐）、辛○○（壬○○之姐夫）得標，而
    向乙○○、丙○○、丁○○、辛○○等人佯稱是其他會員得標，致使李悌恒、癸○○、甲○○○、庚○○、乙○○、丙○○、丁○○、辛○○等人陷於錯誤，而
    交付活會會款予戊○○、壬○○，戊○○、壬○○共詐得一百十九萬（詳如附表
    所示），足生損害於乙○○、丙○○、丁○○、辛○○及其他活會會員。嗣於九
    十一年五月五日標會前，本應剩下四個活會（即九十一年五月五日、六月五日、
    七月五日、八月五日），然到場者竟有李悌恒（會單編號六六）、甲○○○（會
    單編號六十）、癸○○（會單編號十九）、庚○○（會單編號五二）、乙○○（
    會單編號九）、丙○○（會單編號十一）、丁○○（會單編號十四）、辛○○（
    會單編號十五）、辛○○（會單編號十六）等九個活會未標，李悌恒等人始悉戊○○、壬○○冒標情事，戊○○與壬○○因東窗事發，旋於九十一年五月十三日
    停標倒會，並逃逸無蹤。
二、案經李悌恒、癸○○、甲○○○、庚○○、辛○○、丁○○、丙○○、乙○○訴
    由臺灣士林地方法院檢察署檢察官偵查起訴。
    理  由
一、訊據被告戊○○、壬○○固不否認於八十九年八月五日、九十年二月五日、九十
    年八月五日、九十年十月五日、九十一年二月五日分別以「乙○○」、「丙○○
    」、「丁○○」、「辛○○」、「辛○○」之名義標會之事實，惟均矢口否認有
    何偽造文書及詐欺犯行，並辯稱：渠等沒有冒標，是借用乙○○等人名義標會，
    事先有經乙○○等人同意云云。然查：
  (一)前述犯罪事實，業據被告壬○○於九十二年三月二十六日偵查中供稱：本會伊有
    冒用乙○○、丙○○、辛○○（二會）、丁○○名義標得會款，標單上要寫投標
    金額及姓名，因之前的會有人沒有繳錢，以前也曾被倒過，伊想要撐下去所以才
    冒標，打算伊撐不下去時，再與乙○○、辛○○、丙○○、丁○○商量，讓伊慢
    慢還，這五個被冒標的會，標單是伊寫的，事後有告知伊先生戊○○，是於九十
    一年年初時等語明確（見偵緝卷第二四、二五頁）。而被告戊○○於九十二年三
    月二十六日偵查中供稱：渠等之會被其他人倒了，所以才會冒標來貼倒會的錢（
    見偵緝卷第二四頁），於九十三年四月九日本院準備程序時對前述犯罪事實供認
    不諱（見當日準備程序筆錄第三頁）。
  (二)證人辛○○於九十二年一月十四日偵查中證稱：伊及伊太太丁○○共跟本會三會
    ，會單編號十四、十五、十六，這三會都是活會，伊有投標過，但並沒有得標，
    伊太太是壬○○之姊姊，壬○○從母姓，被告二人未曾告知伊及丁○○要用渠等
    名義標會，伊及丁○○亦未授權被告二人代標，伊於九十一年五月五日要去標會
    ，被告二人親口對伊說，渠等的會已經被他們標走了，並答應處理，但都找不到
    人等語（見偵卷第六十頁），嗣於九十三年八月四日本院審理時證稱：伊以伊名
    義參加本會二會（會單編號十五、十六號），至九十一年五月被告倒會時，伊二
    會都是活會，伊並未在九十年十月五日、九十一年二月五日標會，亦未授權或同
    意被告二人借標伊上開二會，直到剩下最後五會時，被告二人來向伊收會錢，才
    告訴伊說伊的會（包括會單編號十四號丁○○）全部被他們標走了，伊有去標過
    會，標單上面要寫金額及自己的名字等語（見當日審判筆錄第十二至十四頁）；
    證人丁○○於九十三年八月四日本院審理時證稱：伊有用伊名義跟一會（會單編
    號十四號），到九十一年五月停會時，仍是活會，伊會並沒有借被告二人標過，
    被告二人亦未曾向伊借標等語（見當日審判筆錄第十八、十九頁）；證人己○○
    於九十二年一月十四日偵訊中證稱：伊太太丙○○是壬○○之妹妹，乙○○是壬○○之弟弟，伊與伊太太丙○○一起共跟本會三會（會單編號十、十一、十二）
    ，一活會、二死會，伊於九十一年五月五日要去標會（剩下的一個活會），被告
    二人說伊的會已被他們標走了，伊沒有會了，被告二人稱要出面處理，但一個月
    後就不見人影，伊沒有授權被告二人代為標會等語（見偵卷第六十、六一頁），
    嗣於九十三年八月四日本院審理時證稱：伊用伊太太丙○○的名義參加本會三會
    （會單編號十一、十二、十三），九十一年五月十三日被告宣告倒會時，伊是二
    個死會，尚有一個活會，被告未曾向伊借標，伊亦未曾同意借標，伊是到剩下五
    會的時候，才知道該五會都是別人的活會，那天被告二人來向伊收錢，說伊三會
    都是死會，才知道被冒標，被告二人有說伊會已被他們標走，他們要出來處理，
    但到現在都沒有處理等語（見當日審判筆錄第六至八頁）；證人乙○○於九十三
    年九月二十二日本院審判時證稱：伊有參加本會一會，會單編號第九號，至九十
    一年五月本會停會時，仍是活會，伊未曾標過會，亦未曾授權被告二人幫伊標會
    ，更未曾同意被告二人借標等語（見當日審判筆錄第五、六頁）；證人李悌恒於
    九十二年一月十四日偵查中證稱：本會伊參加二會（會單編號六五、六六），一
    死會（會單編號六五）、一活會（會單編號六六），九十一年五月五日會員到汐
    止市○○路準備標會，原該有四個活會會員到場，但當天竟然有九個人到場，被
    告二人當時有承認冒標，並允諾要解決，當場即再抽一個會員，由庚○○得標，
    伊及甲○○○、癸○○仍就是活會即繳了一萬四千元的活會會款，辛○○二會、
    丁○○一會、丙○○一會、乙○○一會為多出的五會，依伊會單記載這五會皆是
    死會等語（見偵卷第五八、五九頁），嗣於九十二年十一月二十五日偵查中證稱
    ：每次標會伊都有到場，故何人得標伊都知道，九十一年五月五日標會前，李萬
    癸○○於九十二年一月十四日偵查中證稱：伊跟本會一會，會單編號十九，伊是
    活會等語（見偵卷第五九頁）；證人甲○○○於九十二年一月十四日偵訊中證稱
    ：標會方式是由會員投標單，由被告二人翻日曆來決定得標會員編號等語（見偵
    卷第六十頁）；嗣於九十二年十一月二十五日偵查中證稱：九十一年五月五日伊
    有在標會現場，現場來了九個活會，戊○○與壬○○說會已經被他們偷標走了五
    會等語（見偵緝卷第五六頁）；證人庚○○於九十二年一月十四日偵查中證稱：
    伊跟本會一會（會單編號五二號），九十一年五月五日標會前，仍是活會，九十
    一年五月五日抽中由伊得標，但沒有拿到會錢等語（見偵卷第六一頁）等語。參
    諸上述證人之證言，核與被告等前開自白之犯罪情節相符。
  (三)此外，復有告訴人李悌恒、癸○○、甲○○○、庚○○之互助會單上皆明確記載
    乙○○於八十九年八月五日得標，標金六千元；丙○○於九十年二月五日得標，
    標金六千元；丁○○於九十年八月五日得標，標金六千元；辛○○於九十年十月
    五日、九十一年二月五日得標，標金六千元，有互助會單四紙附卷可資佐證（見
    偵卷第二二、八七至八九頁）。
  (四)綜上所述，被告二人於本院審理時翻異前供，否認犯罪，顯屬畏罪卸責之詞，不
    足採信。本件事證明確，其等犯行堪以認定。
二、按民間互助會員在標單上書寫競標會員姓名及一定之金額，出示以競標，該得標
    會單上雖未載明「標單」，但依我國民間互助會之習慣，即表示該會員欲以該金
    額為利息競標，該等文字自為表示一定用意之證明，依刑法第二百二十條第一項
    之規定，應以私文書論。被告二人冒用乙○○、丙○○、丁○○、辛○○（二次
    ）名義，制作虛偽標單，用以投標得標，使被害人乙○○等人及其他活會會員陷
    於錯誤而交付會款，核被告等所為，均係犯刑法第二百十六條、第二百十條、第
    二百二十條第一項之行使偽造私文書罪，及同法第三百三十九條第一項之詐欺取
    財罪。被告二人同為會首，一起主持開標及收取會款事宜，於倒會時均曾向活會
    會員承認冒標等情，業據被害人證述綦詳（見偵緝卷第五五至六一頁、偵查卷第
    六一頁），又偽造之標單有時是被告戊○○授意被告壬○○書寫參與投標，有時
    是被告戊○○書寫後交給被告壬○○參與投標等情，並據被告等供述明確（見本
    院九十三年九月二十二日審判筆錄第三頁），顯見被告等就上開各罪間，有犯意
    聯絡及行為分擔，皆為共同正犯。被告等偽造署押係偽造私文書之階段行為，又
    偽造私文書之低度行為為行使偽造私文書之高度行為所吸收，均不另論罪。被告
    等偽造標單冒標會款，接續向各活會會員詐取會款，係一行為同時侵害有數被害
    人財產法益，為一行為觸犯數詐欺取財罪，為想像競合犯，應依刑法第五十五條
    之規定從一重處斷。其先後多次行使偽造私文書及詐欺取財犯行，時間緊接，構
    成要件相同，顯係基於概括犯意為之，應各依刑法第五十六條連續犯之規定論以
    一罪，並加重其刑。被告等所犯行使偽造私文書罪與詐欺取財罪間，有方法結果
    之牽連關係，應依刑法第五十五條牽連犯之規定從一重之行使偽造私文書罪處斷
    。爰審酌被告等均無犯罪紀錄，素行尚佳，有臺灣高等法院被告全國前案紀錄表
    二件在卷可稽，被告等因貪圖私利，冒標詐取會款影響社會經濟秩序，詐得金額
    達一百十九萬元，被害人與壬○○均有兄弟姐妹之親屬關係，及犯罪情節之輕重
    ，與犯後仍未與被害人達成和解等一切情狀，分別量處如主文所示之刑，並諭知
    被告壬○○易科罰金之折算標準。至於偽造之標單五張及其上偽造之署押，並未
    扣案，於每次標會得標後，即丟棄而滅失，業據被告壬○○供明在卷，不予宣告
    沒收。
據上論斷，應依刑事訴訟法第二百九十九條第一項前段，刑法第二十八條、第五十六
條、第二百十六條、第二百十條、第三百三十九條第一項、第五十五條、第四十一條
第一項前段，罰金罰鍰提高標準條例第一條前段、第二條，判決如主文。
本案經檢察官楊秀枝到庭執行職務。
中　　　華　　　民　　　國　　九十三　　年　　　十　　　月　　  六  　　日
                              臺灣士林地方法院刑事第四庭
　　                              審判長法  官  林  秀  鳳
　　                                    法  官  許  碧  惠
　　                                    法  官  周  明  鴻
右正本證明與原本無異。
如不服本判決，應於判決送達後十日內，向本院提出上訴狀。
                                        書記官  丁  梅  芬
中　　　華　　　民　　　國　　九十三　　年　　　十　　　月　　  十四  　日
附錄本判決論罪科刑依據之法條：
刑法第二百十六條
行使第二百十條至第二百十五條之文書者，依偽造、變造文書或登載不實事項或使登
載不實事項之規定處斷。
刑法第二百十條
偽造、變造私文書，足以生損害於公眾或他人者，處五年以下有期徒刑。
刑法第三百三十九條
意圖為自己或第三人不法之所有，以詐術使人將本人或第三人之物交付者，處五年以
下有期徒刑、拘役或科或併科一千元以下罰金。
